【裁判字號】    88,上易,2264
【裁判日期】    890126
【裁判案由】    妨害自由等
【裁判全文】
臺灣高等法院高雄分院刑事判決          八十八年度上易字第二二六四號
    上訴人
    即被告  丁○○
            戊○○
            （即賴奕維）
    選任辯護人  謝嘉順  律師
                蘇二郎
右上訴人等因妨害自由等案件，不服臺灣屏東地方法院八十八年度易字第一０五四號
中華民國八十八年九月三十日第一審判決（起訴案號：臺灣屏東地方法院檢察署八十
八年度偵字第八六０號），提起上訴，本院判決如左：
      主      文
原判決撤銷。
丁○○、戊○○共同意圖為自己不法之利益，而竊佔他人之不動產，各處有期徒刑貳
月。又共同以加害生命之事，恐嚇他人致生危害於安全，各處有期徒刑貳月。各應執
行有期徒刑月。丁○○緩刑年。
      事      實
丁○○、戊○○為父子，甲知屏東縣高美大橋下，即高樹鄉○○○段一０八五號地先
之河川地係公有地，竟共同，意圖為自己不法之利益，自民國（下同）八十七年六月
間起，佔據該河川地之面積共計零點五六八四公頃，並栽種果樹，適為該河川地之前
承租人丙○○知悉，於八十七年十二月十二日上午七時卅分許，偕乙○○前往該河川
地與丁○○父子理論，雙方因而起衝突，丁○○父子為嚇阻丙○○等人，竟共同基於
恐嚇之犯意，遂由戊○○自車內取出西爪刀一把朝丙○○作勢砍殺狀，而丁○○則在
一旁持鐵鎚向丙○○、乙○○二人揚言「誰在場就讓誰死，誰種下來就誰倒下去」，
致丙○○、乙○○心生畏懼。案經丙○○訴由屏東縣警察局里港分局移報臺灣屏東地
方法院檢察官偵查起訴。
      理      由
一、訊據上訴人即被告丁○○、戊○○二人，對於上開時地佔用公有河川地種植果樹
    之事實均坦承不諱，惟矢口否認有出言及持西瓜刀與鐵鎚恐嚇告訴人丙○○及被
    害人乙○○之事實，均辯稱當時僅有與丙○○與乙○○發生口角，並未有持刀械
    或恐嚇情事等語。惟查，被告上開竊佔及恐嚇犯行，業經告訴人丙○○及被害人
    乙○○先後分別於警、偵訊及乙○○於原審法院審理中指述綦詳且互核相符，而
    被告等之竊佔犯行，並經原審法院至現場勘驗無誤，另攝有現場照片三幀附卷及
    警卷中之照片二幀足稽，且被告等竊佔之面積為零點五六八四公頃一節，並經里
    港地政事務所派員至現場測量，復制作有複丈成果圖附卷足稽；至被告等於原審
    雖聲請傳訊證人陳萬吉到庭證稱，案發當時並未見被告等有何持刀械或恐嚇之行
    為，然證人陳萬吉為被告戊○○之母舅，此經證人陳萬吉及被告等陳述無誤，其
    所述即不免有所迴護被告等之嫌，且其未經具結，其證詞亦乏偽證罪責確保，其
    證詞自不足為被告等有利之認定，是被告等所辯即難採信，其犯行均可以認定。
二、核被告等所為，均係犯刑法第三百二十條第二項、第一項之竊佔罪及同法第三百
    零五條之恐嚇危害安全罪，其二人對上開犯行均有犯意連絡與行為分擔，均為共
    同正犯。就恐嚇危害安全罪部分，被告等基於一行為而同時恐嚇丙○○、乙○○
    二人，係一行為觸犯二罪名，應依想像競合犯之規定，從其一罪處斷。又其二人
    所犯上開二罪之構成要件不同，犯意各別，均應分論併罰之。
三、原審據以論罪科刑，固非無見，惟（一）被告等所竊佔之土地為高樹鄉○○○段
    一０八五號地先之河川地，原判決誤為同段一０八號河川地，其事實之認定尚有
    未洽（二）被告等同時恐嚇丙○○、乙○○，係一行為同時觸犯數罪名，原判決
    就此部分未據說甲，其法律之適用亦有未洽。被告等上訴意旨，就竊佔部分以原
    審量刑過重，就恐嚇部分否認犯罪，均指摘原判決不當，雖均無理由，但原判決
    既有上開可議之處，自仍應由本院將原判決撤銷改判。爰審酌被告等二人素行尚
    佳，其犯罪之動機、目的係在公有之河川地上種植果樹及持刀械並以言語恐嚇告
    訴人等為犯罪手段、所竊佔之面積為零點五六八四公頃，面積非大，且現已未再
    繼續使用、犯罪後等一切情狀，分別量處如主文第二項所示之刑，並均定其應態
    度尚屬良好執行之刑。另查被告丁○○前未受有期徒刑以上刑之宣告，此有本院
    被告全國前案紀錄表一份附卷可稽，其受此次偵審程序及科刑判決之教訓後，應
    知警惕而無再犯之虞，且其於犯罪後亦表甲不再繼續使用該土地，本院認其所受
    有期徒刑之宣告以暫不執行為適當，併宣告丁○○緩刑三年。至被告戊○○，因
    其另涉毒品危害防制條例之罪，自不宜宣告緩刑，併予敘甲。
據上論結，應依刑事訴訟法第三百六十九條第一項前段、第三百六十四條、第二百九
十九條第一項前段、刑法第二十八條、第三百二十條第二項、第一項、第三百零五條
、第五十五條、第五十一條第五款、第七十四條第一款罰金罰鍰提高標準條例第一條
前段，判決如主文。
本案經檢察官邱榮藏到庭執行職務。
中    華    民    國     八十九     年       一       月     二十六     日
                              臺灣高等法院高雄分院刑事第九庭
                                  審判長法官  張甲松
                                        法官  張盛喜
                                        法官  任森銓
右正本證甲與原本無異。
不得上訴。
                                      書記官  張文斌
中    華    民    國     八十九     年       一       月    二十八      日
附錄：本判決論罪科刑法條：
刑法第三百二十條
意圖為自己或第三人不法之所有，而竊取他人之動產者，為竊盜罪，處五年以下有期
徒刑、拘役或五百元以下罰金。
意圖為自己或第三人不法利益，而竊佔他人之不動產者，依前項之規定處斷。
前二項之未遂犯罰之。
刑法第三百零五條
以加害生命、身體、自由、名譽、財產之事，恐嚇他人致生危害於安全者，處二年以
下有期徒刑、拘役或三百元以下罰金。
                                                                        Ｇ


司法院資訊處製作；財團法人民間司法改革基金會備份。
